【裁判字號】    88,交訴,166
【裁判日期】    890128
【裁判案由】    業務過失致死
【裁判全文】
臺灣屏東地方法院刑事判決                        八十八年度交訴字第一六六號
    公  訴  人  臺灣屏東地方法院檢察署檢察官
    被      告  乙○○
    選任辯護人  陳清朗
右列被告因業務過失致死案件，經檢察官提起公訴（八十八年度偵字第六五００號）
，本院判決如左：
    主  文
乙○○從事業務之人，因業務上之過失致人於死，處有期徒刑拾月，緩刑參年。
    事  實
一、乙○○平日即司水泥預拌車司機一職，為從事業務之人，於民國（下同）八十八
    年七月三十一日下午五時二十分許，駕駛牌照Ｋ５─七三０號水泥預拌車沿屏東
    縣潮州鎮四春里往潮州（由東往西）方向行駛，途經該鎮○○路與台一線交岔路
    口欲左轉時，理應注意汽車行駛至交岔路口時，轉彎車應暫停讓直行車先行。而
    依當時情形，又無不能注意之情事，竟疏於注意，逕予右轉進入南北向車道內側
    行駛，適有吳謝貞修騎乘牌照ＰＨＨ─０一一號機車，於同向（由東往西）後方
    行適至前揭路口，亦疏未注意車前狀況，而遭乙○○所駕駛水泥預拌車右後輪撞
    及，致人車倒地，吳謝貞修血胸、氣胸、胸部挫傷，經送醫救治罔效，於八十八
    年七月三十一日下午五時三十分許死亡。
    又乙○○於事故發生後即向現場處理警員承認肇事自首並接受裁判。
二、案經屏東縣警察局潮州分局報請臺灣屏東地方法院檢察署檢察官相驗屍體後自動
    檢舉偵辦。
    理  由
一、訊據被告乙○○對在右揭時、地駕駛水泥預拌車與吳謝貞修之機車發生擦撞之事
    實坦承不諱，惟否認有過失致死之犯行，辯稱：當時伊車速度很慢通過交岔路口
    右轉行駛，已經過了路口一半了，而被害人之車很快就衝過來，致撞及伊車右後
    車輪，依道路交通安全規則一百零二條第一項第六款但書直行車未進入交叉路口
    ，而轉彎車已達中心處開始轉彎，直行車應讓轉彎車先行之規定，伊應無過失等
    語。經查：（一）、前揭事實業據被害人吳謝貞修之夫甲○○指述甚詳，並有道
    路交通事故調查報告表暨照片十七幀在卷可稽。而被害人吳謝貞修因本件車禍血
    胸、氣胸、胸部挫傷死亡，經臺灣屏東地方法院檢察署檢察官督同法醫師相驗屬
    實，並製有勘驗筆錄、相驗屍體證明書、驗斷書在卷足憑。（二）、又依現場照
    片暨現場圖所示，被告水泥預拌車右後輪有擦痕、而被害人機車後號牌左端向前
    彎曲，左側車身有括痕，及現場路口右轉角處近白線處，留有被害人之血跡等情
    ，可知撞擊處即為路口右轉角處近白線處，復經本院履勘現場時測量三林路車道
    寬度為三點六公尺，路肩（即白線至路邊水溝）寬度為一點七公尺，與卷附道路
    交通事故調查報告表所示，水泥預拌車車身長度寬度分別為八點五公尺，二點七
    公尺，及被告自承其於行經前揭交岔路口要右轉行駛時，有看見死者騎在後方致
    發生事故等語，，參互以觀應認被告水泥預拌車於現場路口右轉角時，未暫停讓
    直行車先行，且車身過於靠近車道邊線，致肇事故至明。
二、按車輛行至無號誌或號誌故障而無交通警察指揮之交岔路口時，如同為直行車，
    轉彎車應暫停讓直行車先行，道路交通安全規則一百零二條第一項第二款、交通
    部六十三年十二月十一日交路字第一一二四五號函分別定有明文，被告駕車自應
    注意上述道路交通安全規定，且依其情形，並非不能注意，竟疏於注意以致肇事
    ，致被害人死亡，被告顯有過失，而本件臺灣省高屏澎區車輛行車事故鑑定委員
    會鑑定意見亦同此認定，此有該會八十八年九月十日高屏澎鑑字第一二六０號函
    及內附鑑定意見書各一份在卷足憑，又道路交通安全規則一百零二條第一項第六
    款但書規定直行車未進入交叉路口，而轉彎車已達中心處開始轉彎，直行車應讓
    轉彎車先行之情形，應係指直行車及轉彎車皆進入交叉路口之情形而言，亦即該
    款規範對象應為對向車輛互有直行及轉彎情形，與本件屬同向行駛車輛應適用前
    述同條第二款情形有別，又被告過失行為與被害人死亡間，具有相當因果關係，
    綜上所述，被告所辯顯事後卸責之詞，尚非可採，被告過失致人於死之犯行已臻
    明確。
三、本件被告為水泥預拌車司機，此據其於警訊時供明在卷，為從事業務之人，其駕
    車肇事致人於死，核其所為，係犯刑法第二百七十六條第二項之業務過失致人於
    死罪。又被告於事故發生後即向現場處理警員承認肇事自首並接受裁判，應依刑
    法第六十二條規定，減輕其刑，爰審酌被告一時疏於注意而肇事致被害人死亡，
    且被告事後已與被害人家屬達成和解，賠償被害人之家屬新台幣二百十萬元（含
    強制責任險一百二十萬元），此有屏東縣潮州鎮調解筆錄影本乙份在卷可憑等一
    切情狀，量處如主文所示之刑。又查被告五年以內未曾受有期徒刑以上刑之宣告
    ，有臺灣屏東地方法院檢察署刑案查註記錄表附卷可按，經此教訓，應知警惕，
    當無再犯之虞，本院認其所受之宣告刑以暫不執行為適當，爰併諭知緩刑參年，
    以勵自新。
據上論斷，應依刑事訴訟法第二百九十九條第一項前段，刑法第二百七十六條第二項
、第六十二條前段，第七十四條第一款，罰金罰鍰提高標準條例第一條前段，判決如
主文。
本案經檢察官楊慶瑞到庭執行職務。
中      華      民      國      八十九      年      一    月  二十八    日
                                      臺灣屏東地方法院刑事第一庭
                                          法  官    羅心芳
右正本證明與原本無異。
對於本判決如有不服應於收受送達後十日內向本院提出上訴書狀上訴於台灣高等法院
高雄分院並按他造當事人之人數附具繕本。
                                          書記官   張福山
中      華      民      國      八十九      年      一    月  二十八    日
附錄本判決論罪之法條：
刑法二百七十六條第二項
從事業務之人，因業務上之犯前項之罪者，處五年以下有期徒刑或拘役，得併科
三千元以下罰金。


司法院資訊處製作；財團法人民間司法改革基金會備份。
